臺灣花蓮地方法院刑事判決　　　　　　　 99年度訴字第526號
公　訴　人　臺灣花蓮地方法院檢察署檢察官
被　　　告　簡仕旻
選任辯護人　魏辰州律師
上列被告因違反毒品危害防制條例案件，經檢察官提起公訴（99
年度偵字第1003號），本院判決如下：
    主  文
簡仕旻犯幫助販賣第三級毒品罪，處有期徒刑貳年，緩刑肆年。
並應於判決確定後貳年內向指定之政府機關、政府機構、行政法
人、社區或其他符合公益目的之機構或團體，提供二百四十小時
之義務勞務。緩刑期間付保護管束。
    事  實
一、簡仕旻明知愷他命（Ketamine）係毒品危害防制條例第 2條
    第2項第3款規定之第三級毒品，不得非法持有、施用及販賣
    ，復知悉劉正堯（其所犯販賣第三級毒品愷他命之犯行，業
    經本院以99年度訴字第37號判決處應執行刑有期徒刑5年8月
    ）係藉販賣第三級毒品愷他命牟利及劉正堯欲向不詳姓名年
    籍綽號「小胖」之成年男子購買第三級毒品愷他命等事，竟
    基於幫助劉正堯販入、「小胖」販出第三級毒品愷他命之犯
    意，於民國 98年8月中旬某日先以不詳門號之電話確認「小
    胖」之所在位置，待得到「小胖」之答覆後，隨即騎機車載
    劉正堯前往花蓮火車站前「曾記麻糬」旁，由劉正堯以新臺
    幣（下同）3萬5000元之價格向「小胖」購買100公克之第三
    級毒品愷他命。嗣經警監聽劉正堯使用之0000000000號行動
    電話，而查悉上情。
二、案經花蓮縣警察局報請臺灣花蓮地方法院檢察署檢察官偵查
    起訴。
    理  由
壹、證據能力部分：
一、按被告之自白，非出於強暴、脅迫、利誘、詐欺、疲勞訊問
    、違法羈押或其他不正之方法，且與事實相符者，得為證據
    。刑事訴訟法第156條第1項定有明文。經查，被告簡仕旻於
    偵訊時所為之自白，並無出於強暴、脅迫、利誘、詐欺、疲
    勞訊問、違法羈押或其他不正之方法，具有證據能力。
二、按被告以外之人於審判外之言詞或書面陳述，除法律有規定
    者外，不得作為證據。又被告以外之人於偵查中向檢察官所
    為之陳述，除顯有不可信之情況者外，得為證據；被告以外
    之人於審判外之陳述，經當事人於審判程序同意作為證據，
    法院審酌該言詞陳述或書面陳述作成時之情況，認為適當者
    ，亦得為證據。當事人、代理人或辯護人於法院調查證據時
    ，知有第159條第1項不得為證據之情形，而未於言詞辯論終
    結前聲明異議者，視為有前項之同意，刑事訴訟法第 159條
    第1項、第159條之1第2項及第159條之5分別定有明文。經查
    ，被告簡仕旻及其辯護人對於證人劉正堯於警、偵訊時之證
    述，均於本院準備程序中表示無意見，且迄於本案言詞辯論
    終結前亦未聲明異議，而本院審酌證人劉正堯於警、偵訊時
    言詞陳述作成之情況，核無違法取證及證明力明顯過低之瑕
    疵，認為以之作為證據均為適當，是證人劉正堯於警、偵訊
    時之證述，具有證據能力。
三、又按偵查中由檢察官依司法警察機關聲請或依職權以書面記
    載第11條之事項，並敘明理由、檢附相關文件，聲請該管法
    院核發通訊監察書後，即得實施通訊監察，通訊保障及監察
    法第5條第2項定有明文。經查，本案員警對證人劉正堯使用
    之0000000000號行動電話實施監聽錄音，已依法由檢察官向
    本院聲請核發通訊監察書，有通訊監察書（含通訊監察書電
    話附表 ）1份在卷可稽。又依據該通訊監察書暨電話附表記
    載，案由涉嫌觸犯之法條為毒品危害防制條例第4條第3項，
    實施監察通訊，監察方法為監聽、錄音及其他，因此，前開
    通訊監察書均已載明涉嫌觸犯案由、監察對象、監察之通訊
    種類及號碼等足資識別之特徵、監察處所、理由、方法、聲
    請機關或依職權核發、執行機關、適用法條、監聽結果報告
    等事項，已符合前開法定要件，是以本案員警對證人劉正堯
    所使用之行動電話實施監聽錄音，並未逾越授權實施監察之
    範圍。再者，證人劉正堯及被告於監聽過程透露犯罪行為之
    陳述，並非因員警監聽所致，其陳述係出於自己之自由意思
    ，自可採信，因之監聽錄音所取得之證據，有證據能力。又
    監聽錄得之錄音，係憑機械力照錄，未經人為操作，復未伴
    有個人主觀意見在內，應有證據能力。故將監聽之內容製作
    成譯文，乃將上開具有證據能力監聽錄得之錄音具體為文字
    紀錄，此部分雖屬傳聞，然被告及辯護人對於監聽譯文之內
    容均不爭執，且本件通訊監聽譯文係由承辦員警基於查緝本
    案之偵查過程中所製作，無證據顯示存有詐偽或虛飾之情事
    ，應無顯不可信之情形，則該監聽譯文依據刑事訴訟法第15
    9條之5規定，即有證據能力。
貳、實體部分：
一、上揭事實，業據被告於檢察官偵訊及本院審理中坦承不諱，
    核與證人劉正堯於警、偵訊中之證述相符，並有通訊監察書
    、通訊監聽譯文等附卷可稽，且證人劉正堯因非法販賣第三
    級毒品愷他命之犯行，業經本院以99年度訴字第37號判決判
    處應執行有期徒刑5年8月，亦有本院前開刑事判決書 1份附
    卷可稽。足認被告之自白與事實相符，應堪採信，其幫助證
    人劉正堯與綽號「小胖」間販賣第三級毒品愷他命之犯行，
    堪予認定，應依法論科。
二、又被告行為後，毒品危害防制條例部分條文業已修正，經總
    統於98年5月20日以華總一義字第09800125141號令公布，並
    自98年11月20日施行，自應依刑法第2條第1項規定為新舊法
    之比較適用。按修正前毒品危害防制條例第4條第3項規定：
    「製造、運輸、販賣第三級毒品者，處 5年以上有期徒刑，
    得併科 5百萬元以下罰金」，修正後同條項則規定：「製造
    、運輸、販賣第三級毒品者，處5年以上有期徒刑，得併科7
    百萬元以下罰金」。又修正後毒品危害防制條例第17條增列
    第 2項，規定被告犯同條例第4條至第8條之罪時，於偵查及
    審判中均自白者，減輕其刑。而按毒品危害防制條例第 4條
    第3項及第17條第2項之規定，分別係對罪名與法定刑度及減
    免其刑所為之規範，自不宜割裂而各為新舊法之適用。又按
    新舊法適用之比較，孰者對被告較為有利，應先審查應否諭
    知無罪，次而審查應否諭知免訴、不受理，再者審查有無法
    定必應免刑之情形，如無上開情形，則比較新舊法之罪刑孰
    為最有利。經查，被告於檢察官偵訊及本院審理時已坦承上
    揭犯行，符合於偵查及審判中自白，而有應予減輕其刑之情
    事。準此，本案應就毒品危害防制條例第17條有關減輕或免
    除其刑之規定先為比較，而依上開比較結果，則以修正後同
    條例第17條第2項之規定對被告較為有利，是依刑法第2條第
    1 項但書之規定，本件應一體適用修正後毒品危害防制條例
    第4條第3項及第17條第2項之規定處斷。
三、按刑法上之幫助犯，係對於犯罪與正犯有共同之認識，而以
    幫助之意思，對於正犯資以助力，而未參與實施犯罪之行為
    者而言（最高法院75年度台上字第1509號、84年度台上字第
    5998號、88年度台上字第1270號判決要旨參照）；是以，如
    未參與實施犯罪構成要件之行為，且出於幫助之意思提供助
    力，即屬幫助犯，而非共同正犯。本案被告雖居間牽線使證
    人劉正堯得以向「小胖」購買第三級毒品愷他命，惟被告僅
    係為證人劉正堯確認「小胖」所在地點，並導引證人劉正堯
    前往「小胖」之所在位置，應認被告係以幫助之意思，參與
    構成要件以外之行為，為幫助犯。核被告所為，係犯刑法第
    30條第 1項、修正後毒品危害防制條例第4條第3項之幫助販
    賣第三級毒品罪。被告以幫助之意思，參與構成要件以外之
    行為，為幫助犯，爰依刑法第30條第 2項規定，依正犯之刑
    減輕其刑。又按犯第 4條之罪於偵查中及審判中均自白者，
    減輕其刑，修正後毒品危害防制條例第17條第 2項定有明文
    。被告於檢察官偵訊及本院審理時均自白犯行，已如前所述
    ，爰依毒品危害防制條例第17條第 2項之規定，就其所犯上
    開犯行減輕其刑，並遞減輕之。爰審酌被告前無任何科刑紀
    錄，有臺灣高等法院被告前案紀錄表 1紙附卷可證，素行尚
    佳，因結交損友而幫助友人販賣第三級毒品愷他命，戕害國
    民身心健康，助長毒品氾濫，實不應輕縱，惟其犯後坦承犯
    行，頗具悔意，並未從中獲取不法利益，幫助販賣毒品之次
    數僅有 1次，所生危害及惡性尚非重大，暨其智識程度、生
    活狀況等一切情狀，量處如主文所示之刑，以資懲儆。
四、又被告前未曾受有期徒刑以上刑之宣告，有臺灣高等法院被
    告前案紀錄表 1紙附卷可稽，年紀尚輕，因思慮欠週，致罹
    刑典，且於偵查及本院審理中自白犯行，已見悔悟之心，其
    經此偵、審程序及刑罰之宣告，應足以促使其心生警惕，而
    無再犯之虞，本院認對其宣告之刑以暫不執行為當。爰諭知
    緩刑 4年。另按緩刑宣告，得斟酌情形，命犯罪行為人向指
    定之政府機關、政府機構、行政法人、社區或其他符合公益
    目的之機構或團體，提供 40小時以上240小時以下之義務勞
    務，刑法第74條第2項第5款定有明文，為使被告能以義務勞
    動方式彌補其犯罪，並從中深切記取教訓，及為強化其法治
    及公共安全之觀念，使其於緩刑期內能深知警惕，避免其再
    度犯罪，爰依前開規定，命其應於緩刑期間，依執行檢察官
    之命令，向指定之政府機關、政府機構、行政法人、社區或
    其他符合公益目的之機構或團體，提供 240小時之義務勞務
    ，另依刑法第93條第1項第2款規定，宣告被告在緩刑期內付
    保護管束，俾能由觀護人予以適當督促，並發揮附條件緩刑
    制度之立意。如被告未遵循本院諭知之緩刑期間所定負擔而
    情節重大者，檢察官得依刑事訴訟法第476條及刑法第75 條
    之1第1項第 4款之規定，聲請撤銷本件緩刑之宣告，併此敘
    明。
據上論斷，應依刑事訴訟法第299條第1項前段，修正後毒品危害
防制條例第4條第3項、第17條第2項，刑法第2條第1項但書、第1
1條前段、刑法第30條第2項、第74條第1項第1款、第2項第5款、
第93條第1項第2款，判決如主文。
本案經檢察官張立中到庭執行職務。
中    華    民    國    100    年    3    月    23    日
                  刑事第三庭   審判長法官 李世華
                                     法官 吳育汝
                                     法官 許乃文
以上正本證明與原本無異。
如不服本判決應於收受送達後10日內向本院提出上訴書狀，並應
敘述具體理由。其未敘述上訴理由者，應於上訴期間屆滿後20日
內向本院補提理由書(均須按他造當事人之人數附繕本)「切勿逕
送上級法院」。
中    華    民    國   100    年    3     月    24    日
                                     書記官
附錄本案所犯法條全文
毒品危害防制條例第4條；
製造、運輸、販賣第一級毒品者，處死刑或無期徒刑；處無期徒
刑者，得併科新臺幣1千萬元以下罰金。
製造、運輸、販賣第二級毒品者，處無期徒刑或 7 年以上有期徒
刑，得併科新臺幣 7 百萬元以下罰金。
製造、運輸、販賣第三級毒品者，處 5 年以上有期徒刑，得併科
新臺幣 5 百萬元以下罰金。
製造、運輸、販賣第四級毒品者，處 3 年以上 10 年以下有期徒
刑，得併科新臺幣 3 百萬元以下罰金。
製造、運輸、販賣專供製造或施用毒品之器具者，處 1 年以上 7
年以下有期徒刑，得併科新臺幣 1 百萬元以下罰金。
前五項之未遂犯罰之。